【裁判字號】    89,訴,118
【裁判日期】    891129
【裁判案由】    違反槍砲彈藥刀械管制條例
【裁判全文】
台灣苗栗地方法院刑事判決                          八十九年度訴字第一一八號
    公  訴  人  臺灣苗栗地方法院檢察署檢察官
    被      告  甲○○
    指定辯護人  本院公設辯護人  丙○○
右被告因違反槍砲彈藥刀械管制條例案件，經檢察官提起公訴（八十八年度偵字第五
三三三號），本院判決如左：
    主  文
甲○○未經許可製造獵槍，免刑。
扣案之獵槍壹枝（槍枝管制編號：0000000000號）及黑色火藥壹罐，均沒
收。
    事  實
一、甲○○係居住於苗栗縣泰安鄉境內之山地原住民，為獵殺危害山區果園作物之動
    物，竟基於非法製造獵槍之犯意，未向警察機關報備取得許可，於民國八十八年
    七月間某日起，在其位於苗栗縣泰安鄉錦水村九鄰橫龍山四二號住處，製造槍砲
    彈藥刀械管制條例所列管具有殺傷力之土造獵槍一支（槍枝管制編號：0000
    000000號），供作生活工具之用；並同時持有可供裝填彈藥使用之黑色火
    藥一罐。嗣於同年十月二十七日下午六時五十分許，為警查獲，並扣得上開土造
    獵槍一枝、屬彈藥主要組成零件應予列管之黑色火藥一罐及非屬彈藥主要組成零
    件之彈簧二支、鋼珠一包、底火十個、分裝勺二只、鐵棒一支等物。
二、案經苗栗縣警察局大湖分局報請台灣苗栗地方法院檢察署檢察官偵查起訴。
    理  由
一、右揭製造獵槍、持有火藥之事實，業據被告甲○○於偵、審中坦承不諱，並經証
    人乙○○、柯宏憲（苗栗縣警察局大湖分局警員）結証無訛，並有報繳申請書一
    紙、獵槍執照二紙、大湖分局警員乙○○查證報告、搜索扣押証明筆錄、苗栗縣
    警察局大湖分局八八湖警刑字第八六四九號函、湖警保字第二００五二號函、轄
    內生活習慣特殊國民獵槍清冊、申請自製獵槍流程表、苗栗縣警察局苗警保字第
    ０六一九號簡便行文表、八九苗警刑肆字第二四八三一號函等各一紙、照片一張
    附卷可稽，此外，復有扣案之土造獵槍一支、黑色火藥一罐足憑，而上開扣案之
    土造獵槍及火藥，經送內政部警政署刑事警察局鑑定結果認為：該獵槍係以金屬
    槍管加裝木質槍身組合而成之土造獵槍，以打擊槍管底火（藥）引爆槍管內火藥
    為發射動力，機械性能良好，具殺傷力；送鑑火藥一包，認係黑色火藥，亦有該
    局八十八年十一月十日刑鑑字第一一六三六七號鑑驗通知書足資佐證，足認被告
    之自白核與事實相符。本件事証明確，被告犯行堪予認定。
二、核被告甲○○所為，係違反槍砲彈藥刀械管制條例第八條第一項之未經許可製造
    獵槍罪、第十三條第四項之未經許可，持有彈藥之主要組成零件罪。右開二罪間
    ，有方法結果之牽連關係，為牽連犯，應從一重之未經許可製造獵槍罪處斷。公
    訴意旨認被告之製造槍枝部分，係犯同條例第十一條第一項之罪，尚有未洽，爰
    予變更起訴法條。又查，被告甲○○係山地原住民，有卷附之口卡片一份可稽，
    即係生活習慣特殊國民獵槍魚槍刀械管理辦法第三條所定之生活習慣特殊國民。
    依前開管理辦法第三條第二項之規定：所稱之「獵槍」係指槍砲彈藥刀械管制條
    例第四條所稱之「獵槍」。該管理辦法第四條第一項亦明定：原住民得自製或持
    有「獵槍」，每人以各二枝為限，每戶不得超過六枝，惟仍應依同辦法第六條規
    定，事先須向警察機關報備及經許可。而「原住民未經許可，製造、運輸、陳列
    或持有自製之獵槍，供作生活工具之用者，減輕或免除其刑」，槍砲彈藥刀械管
    制條例第二十條亦定有明文。被告甲○○未經許可自行非法製造上開獵槍一枝（
    槍枝管制編號：0000000000號），應屬槍砲彈藥刀械管制條例第四條
    所稱之「獵槍」，已如上述，惟該槍枝既係被告用以供作生活工具之用，業經被
    告供承在卷，依槍砲彈藥刀械管制條例第二十條第一項之規定，自得減輕或免除
    其刑，且不適用同條例第十九條第一項令入勞動場所強制工作之規定。爰審酌被
    告素行良好，並無前科，有高等法院被告全國前案紀錄表一紙附卷可參，渠於製
    造獵槍前，曾向主管機關報備，僅因不諳法令之規定而未取得第二枝製造獵槍之
    許可，且其係因原住民之傳統特殊習慣致罹罪責，復於犯後坦承犯行，態度良好
    ，足見其後應知遵守國家法令，容無科處刑罰之必要，故依法為免刑之諭知，以
    衡情法；扣案之具有殺傷力之獵槍一支（槍枝管制編號：0000000000
    號），為違禁物；黑色火藥一罐，係可供裝填使用之火藥，亦有前開內政部警政
    署刑事警察局鑑驗通知書附卷可考，核屬內政部八十六年十一月二十四日台內警
    字第八六七０六八三號公告「各類槍砲、彈藥主要組成零件種類」之火藥，亦係
    違禁物無疑，爰依刑法第三十八條第一項第一款之規定，併予宣告沒收。其餘扣
    案之彈簧二支、鋼珠一包、底火十個、分裝勺二只、鐵棒一支等物，依前開內政
    部公告，既非槍枝、彈藥主要組成零件，爰不宣告沒收。
據上論斷，應依刑事訴訟法第二百九十九條第一項但書、第三百條，槍砲彈藥刀械管
制條例第八條第一項、第十三條第四項、第二十條第一項、刑法第十一條前段、第五
十五條、第三十八條第一項第一款，罰金罰鍰提高標準條例第一條前段，判決如主文
。
本案經檢察官陳義忠到庭執行職務。
中      華      民      國    八十九    年     十一     月    二十九    日
                                      臺灣苗栗地方法院刑事庭
                                         法  官   楊  台  清
右正本證明與原本無異。
如不服本判決，應於判決送達後十日內向本院提出上訴狀（應附繕本），上訴於臺灣
高等法院臺中分院。
                                         書記官   李  惠  雯
中      華      民      國    八十九    年     十一     月    二十九    日
附錄本案論罪科刑法條：
槍砲彈藥刀械管制條例第八條第一項
未經許可製造、販賣或運輸鋼筆槍、瓦斯槍、麻醉槍、獵槍或空氣槍者，處六月以上
五年以下有期徒刑。


司法院資訊處製作；財團法人民間司法改革基金會備份。
